---
title: "Exploración agresiones SIVILE y Egresos"
author: "Christian Ballejo"
date: "`r Sys.Date()`"
output: html_document
---

```{r setup, include=FALSE}
knitr::opts_chunk$set(echo = TRUE , fig.width = 10)
```

**Fuente de datos:** Base SIVILE descargada el 16 de diciembre de 2023 desde botón de exportación de SISA (archivo csv)

*Filtro aplicado:* 

**Intencionalidad:** Intencional interpersonal

**Relación victima / agresor:** Amigos / conocidos, Persona desconocida, Otros, Ns/Nc

**Contacto en el que se produjo la agresión:** Riñas o peleas (no familiar), Otro, Ns/Nc



```{r, echo=FALSE, message=FALSE, warning=FALSE}
options(scipen = 999, digits = 20)

library(tidyverse)
library(readxl)
library(flextable)
library(patchwork)
library(treemap)
library(highcharter)

sivile <- read_csv2("sivile_limpia.csv")

agresion <- read_csv2("agresiones.csv")

establecimientos <- agresion |>
  count(establecimiento_nombre, sort = T) |> 
  slice(1:10) |> pull(establecimiento_nombre)

```



```{r, echo=FALSE}


agresion |>  filter(establecimiento_nombre %in% establecimientos) |> 
  count(anio, provincia_nombre) |> 
  ggplot(aes(x = anio, y = n, color = provincia_nombre, group = provincia_nombre)) +
  geom_line(linewidth = 1) +
   scale_color_brewer(palette = "Set3", name = "Provincia") +
  scale_x_continuous(name = "año", breaks = seq(2000, 2023, by = 1)) + 
  scale_y_continuous(name = "frecuencia", breaks = seq(0, 800, by = 100)) +
  theme(legend.position = "bottom") +
  labs(title = "Tendencia de casos de agresiones registrados por provincia", 
       subtitle = "10 establecimientos con mayor cantidad de registros")
```

```{r, echo=FALSE}
sivile |>  filter(provincia_nombre == "BUENOS AIRES") |> 
  count(establecimiento_nombre, anio) |> 
  ggplot(aes(x = anio, y = n, fill = establecimiento_nombre)) +
  geom_bar(stat = "identity", position = "dodge") +
  scale_fill_brewer(palette = "Set1", name = "Establecimiento") +
  xlab("") + 
  scale_y_continuous(name = "frecuencia", breaks = seq(0, 1600, by = 100)) +
  scale_x_continuous(breaks = seq(2000, 2023)) +
  theme(legend.position = "bottom",
        legend.text = element_text(size = 7), 
        legend.title = element_text(size = 7), 
        legend.justification = "left", 
        legend.direction = "vertical") + 
  labs(title = paste("Registros SIVILE en provincia de Bs. As. - n =", sivile|>  filter(provincia_nombre == "BUENOS AIRES") |> nrow()),
       subtitle = "Según establecimiento y año")
```

```{r, echo=FALSE}
agresion |>  filter(provincia_nombre == "BUENOS AIRES") |> 
  count(establecimiento_nombre, anio) |> 
  ggplot(aes(x = anio, y = n, fill = establecimiento_nombre)) +
  geom_bar(stat = "identity", position = "dodge") +
  scale_fill_brewer(palette = "Set1", name = "Establecimiento") +
  xlab("") + 
  scale_y_continuous(name = "frecuencia", breaks = seq(0, 24, by = 2)) +
  scale_x_continuous(breaks = seq(2000, 2023)) +
  theme(legend.position = "bottom", 
        legend.text = element_text(size = 7), 
        legend.title = element_text(size = 7),
        legend.justification = "left", 
        legend.direction = "vertical") + 
  labs(title = paste("Registros SIVILE de agresión en provincia de Bs. As. - n =", agresion |>  filter(provincia_nombre == "BUENOS AIRES") |> nrow()),
       subtitle = "Según establecimiento y año")
```



```{r, echo=FALSE}

agresion |>  filter(anio %in% c(2022, 2023), DL1_SEXO != "N") |> 
  rstatix::freq_table(SEXO, grupo_etario) |> 
  ggplot(aes(x = SEXO, y = n, fill = grupo_etario)) +
  geom_bar(stat = "identity", position = "dodge") +
  scale_fill_brewer(palette = "Set3", name = "Grupo Etario") +
  xlab("Sexo") + 
  scale_y_continuous(name = "frecuencia", breaks = seq(0, 800, by = 50)) +
  theme(legend.position = "bottom") + 
  labs(title = paste("Victimas de agresiones según sexo y grupo etario (años 2022-2023) - n =", agresion |>  filter(anio %in% c(2022, 2023), DL1_SEXO != "N") |> nrow()))
```


```{r, echo=FALSE}

agresion |>  filter(anio %in% c(2022, 2023), DL1_SEXO != "N") |> 
  rstatix::freq_table(SEXO, CL15_desc) |> 
  mutate(CL15_desc = fct_reorder(.f = CL15_desc, .x = n, .desc = T)) |> 
  ggplot(aes(x = CL15_desc, y = n, fill = CL15_desc, label = paste(round(prop, 1),"%"))) +
  geom_bar(stat = "identity") +
  geom_text(position = position_stack(vjust = 0.5), color = "white") + 
  scale_fill_brewer(palette = "Set1") +
  xlab("Relación") + 
  scale_y_continuous(name = "frecuencia", breaks = seq(0, 450, by = 25)) +
  theme(legend.position = "none") + 
  facet_wrap(facets = ~ SEXO) +
  labs(title = paste("Relación con la victima según sexo (años 2022-2023) - n =", agresion |>  filter(anio %in% c(2022, 2023), DL1_SEXO != "N") |> nrow()))
```
```{r, echo=FALSE}

agresion |>  filter(anio %in% c(2022, 2023), DL1_SEXO != "N") |> 
  rstatix::freq_table(SEXO, CL17_desc) |> 
  mutate(CL17_desc = fct_reorder(.f = CL17_desc, .x = n, .desc = T)) |> 
  ggplot(aes(x = CL17_desc, y = n, fill = CL17_desc, label = paste(round(prop, 1),"%"))) +
  geom_bar(stat = "identity") +
  geom_text(position = position_stack(vjust = 0.5), color = "white") + 
  scale_fill_brewer(palette = "Set1") +
  xlab("Contexto") + 
  scale_y_continuous(name = "frecuencia", breaks = seq(0, 450, by = 25)) +
  theme(legend.position = "none") + 
  facet_wrap(facets = ~ SEXO) +
  labs(title = paste("Contexto de la agresión según sexo (años 2022-2023) - n =", agresion |>  filter(anio %in% c(2022, 2023), DL1_SEXO != "N") |> nrow()))
```
```{r, echo=FALSE}

agresion |>  filter(anio %in% c(2022, 2023), DL1_SEXO != "N") |> 
  rstatix::freq_table(agresor_victima) |> 
  mutate(agresor_victima = fct_reorder(.f = agresor_victima, .x = n, .desc = T)) |> 
  ggplot(aes(x = agresor_victima, y = n, fill = agresor_victima, label = paste(round(prop, 1),"%"))) +
  geom_bar(stat = "identity") +
  geom_text(hjust = -0.2) + 
  coord_flip() +
  scale_fill_brewer(palette = "Set2") +
  xlab("Sexo agresor - victima") + 
  scale_y_continuous(name = "frecuencia", limits = c(0,450), breaks = seq(0, 450, by = 25)) +
  theme(legend.position = "none") + 
  labs(title = paste("Relación agresor - victima según sexo (años 2022-2023) - n =", agresion |>  filter(anio %in% c(2022, 2023), DL1_SEXO != "N") |> nrow()))
```
```{r, echo=FALSE}

meca_varon <- agresion |>  filter(anio %in% c(2022, 2023), DL1_SEXO == "M") |> 
  rstatix::freq_table(CL1_desc) |> 
  slice_max(n = 3, order_by = n) |> 
  mutate(CL1_desc = fct_reorder(.f = CL1_desc, .x = n, .desc = T)) |> 
  ggplot(aes(x = CL1_desc, y = n, fill = CL1_desc, label = paste(round(prop, 1),"%"))) +
  geom_bar(stat = "identity") +
  geom_text(position = position_stack(vjust = 0.5), color = "white") + 
  scale_fill_manual(values = c("royalblue2", "maroon", "olivedrab")) +
  xlab("Mecanismo") + 
  scale_y_continuous(name = "frecuencia", limits = c(0,460), breaks = seq(0, 460, by = 50)) +
  theme(legend.position = "none", axis.text.x = element_text(angle = 45, hjust = 1)) +
  labs(title = "Varones")

meca_mujer <- agresion |>  filter(anio %in% c(2022, 2023), DL1_SEXO == "F") |> 
  rstatix::freq_table(CL1_desc) |> 
  slice_max(n = 3, order_by = n) |> 
  mutate(CL1_desc = fct_reorder(.f = CL1_desc, .x = n, .desc = T)) |> 
  ggplot(aes(x = CL1_desc, y = n, fill = CL1_desc, label = paste(round(prop, 1),"%"))) +
  geom_bar(stat = "identity") +
  geom_text(position = position_stack(vjust = 1.5)) + 
  scale_fill_manual(values = c("royalblue2", "orange", "maroon")) +
  xlab("Mecanismo") + 
  scale_y_continuous(name = "frecuencia", limits = c(0,460), breaks = seq(0, 460, by = 50)) +
  theme(legend.position = "none", axis.text.x = element_text(angle = 45, hjust = 1)) +
  labs(title = "Mujeres")

meca_varon + meca_mujer + plot_layout(axes = "collect") + plot_annotation(
  title = paste("3 principales mecanismos de la lesión según sexo (años 2022-2023) - n =", agresion |>  filter(anio %in% c(2022, 2023), DL1_SEXO != "N") |> nrow()))
```

### Mecanismo según sexo y grupo etario (2022-2023) - n = 917

```{r, echo=FALSE, message=FALSE, warning=FALSE}

resumen <- agresion |> 
  filter(anio %in% c(2022, 2023), SEXO != "Ns/Nc") |> 
  count(CL1_desc, SEXO, grupo_etario)

plot1 <- resumen |> 
  data_to_hierarchical(
    group_vars = c("CL1_desc", "SEXO", "grupo_etario"),
    size_var = "n",
    colors = c("royalblue", "maroon", "olivedrab", "orange", "gray", "firebrick", "skyblue", "gold", "purple", "forestgreen", "pink", "tomato3", "turquoise1", "sienna", "moccasin", "coral"))

highchart() |>  
  hc_add_series(data = plot1, type = "treemap", crisp = T,
                allowTraversingTree = T,
                dataLabels = list(backgroundColor = "white", padding = .5,
                                  style = list(color = "black")),
                levels = list(
                  list(level = 1, borderWidth = 10  # border of the cluster
                      #dataLabels = list(
                      # enabled = T, 
                      #   format = "Mecanismo: {point.name}",
                      #   connectorAllowed = T, align = "left",
                      #  verticalAlign = "top")
                      ),
                  list(level = 2, borderWidth = 5,   # border of the cluster
                       dataLabels = list(
                         enabled = T,
                         format = "Sexo: {point.name}",
                         connectorAllowed = T, align = "center",
                         verticalAlign = "top")),
                  list(level = 3, 
                                   # add within parent gradient
                       colorVariation = list(key = "brightness", to = -.5),
                       dataLabels = list(
                         enabled = T,
                         format = "Grupo: {point.name}"))
                )
  )
```

### Sexo agresor - victima según provincia que reporta al SIVILE (2022-2023) -  n = 917

```{r, echo=FALSE, message=FALSE, warning=FALSE}

resumen <- agresion |> 
  filter(anio %in% c(2022, 2023)) |> 
  count(provincia_nombre, agresor_victima)

plot1 <- resumen |> 
  data_to_hierarchical(
    group_vars = c("provincia_nombre", "agresor_victima"),
    size_var = "n",
    colors = c("royalblue", "maroon", "olivedrab", "orange", "gray", "firebrick", "skyblue", "gold", "purple", "forestgreen", "pink", "tomato3", "turquoise1", "sienna", "moccasin", "coral"))

highchart() |>  
  hc_add_series(data = plot1, type = "treemap", crisp = T,
                allowTraversingTree = T,
                dataLabels = list(backgroundColor = "white", padding = .5,
                                  style = list(color = "black")),
                levels = list(
                  list(level = 1, borderWidth = 10  # border of the cluster
                      #dataLabels = list(
                      # enabled = T, 
                      #   format = "Mecanismo: {point.name}",
                      #   connectorAllowed = T, align = "left",
                      #  verticalAlign = "top")
                      ),
                  list(level = 2, 
                       colorVariation = list(key = "brightness", to = -.5),
                       dataLabels = list(
                         enabled = T,
                         format = "Sexo agresor-victima: {point.name}")
                ))
  )
```


```{r, echo=FALSE}
agresion |> 
  mutate(grupo_etario2 = case_when(
    between(DL3_EDAD,0,5) ~ "0-5",
    between(DL3_EDAD,6,14) ~ "06-14",
    between(DL3_EDAD,15,19) ~ "15-19",
    between(DL3_EDAD,20,24) ~ "20-24",
    between(DL3_EDAD,25,34) ~ "25-34",
    between(DL3_EDAD,35,44) ~ "30-44",
    between(DL3_EDAD,45,54) ~ "45-54",
    between(DL3_EDAD,55,64) ~ "55-64",
    between(DL3_EDAD,65,Inf) ~ "65 y más"
  )) |> 
  filter(CL1_desc == "Agresión sexual", anio %in% c(2022, 2023), DL1_SEXO != "N") |> 
  rstatix::freq_table(SEXO, grupo_etario2) |> 
  ggplot(aes(x = SEXO, y = n, fill = grupo_etario2)) +
  geom_bar(stat = "identity", position = "dodge") +
  scale_fill_brewer(palette = "Set3", name = "Grupo Etario") +
  xlab("Sexo") + 
  scale_y_continuous(name = "frecuencia", breaks = seq(0, 15, by = 1)) +
  theme(legend.position = "bottom") + 
  labs(title = paste("Victimas de agresión sexual según sexo y grupo etario (años 2022-2023) - n =", agresion |>  
                       filter(CL1_desc == "Agresión sexual", anio %in% c(2022, 2023), DL1_SEXO != "N") |> 
                       nrow()))
```


### Listado de registros por sexo, edad, grupo etario, relación, contexto, mecanismo y lugar

```{r, echo=FALSE}
agresion |> 
  dplyr::select(SEXO, "EDAD" = DL3_EDAD, "GRUPO ETARIO" = grupo_etario, "RELACION" = CL15_desc, "CONTEXTO" = CL17_desc, "MECANISMO" = CL1_desc, "LUGAR" = CL7_desc) |> 
DT::datatable(filter = "top",
  fillContainer = F, options = list(pageLength = 10))
```


## Base Egresos 2019

```{r, echo=FALSE, message=FALSE, warning=FALSE}
egresos2019 <- read_csv2("egresos 2019.csv")  |> 
  mutate(sexo = factor(codsexo, labels = c("Varon", "Mujer", "Otro", "S/D")))

poblacion2019 <- read_excel("Poblacion_2019.xlsx")

lesiones19 <- egresos2019 |> 
  filter(!is.na(codcauext)) |> 
  filter(codcauext != "NULL")

agresiones19 <- egresos2019 |> 
  filter(str_detect(codcauext, "^X8[59]|^X9[09]|^Y0[09]")) |> 
  mutate(codigo3 = str_sub(codcauext, 4,4),
                       codcauext1 = str_sub(codcauext, 1, 3))

agresiones19 <- agresiones19 |> 
  mutate(grupo_etario = case_when(
    between(edading,0,5) ~ "0-5",
    between(edading,6,14) ~ "06-14",
    between(edading,15,19) ~ "15-19",
    between(edading,20,24) ~ "20-24",
    between(edading,25,34) ~ "25-34",
    between(edading,35,44) ~ "30-44",
    between(edading,45,54) ~ "45-54",
    between(edading,55,64) ~ "55-64",
    between(edading,65,Inf) ~ "65 y más"
  ), 
    causa = case_when(
    codcauext1 == "X85" ~ "Drogas, etc",
    codcauext1 == "X89" ~ "Sustancias quimicas",
    codcauext1 == "X90" ~ "Envenenamiento",
    codcauext1 == "X99" ~ "Objeto cortante",
    codcauext1 == "Y00" ~ "Objeto sin filo",
    codcauext1 == "Y09" ~ "Sin especificar",
  ),
  lugar = case_when(
    codigo3 == "0" ~ "Vivienda",
    codigo3 == "1" ~ "Inst. residencial",
    codigo3 == "2" ~ "Escuela",
    codigo3 == "3" ~ "Club",
    codigo3 == "4" ~ "Calle",
    codigo3 == "5" ~ "Comercio",
    codigo3 == "6" ~ "Area industrial",
    codigo3 == "7" ~ "Granja",
    codigo3 == "8" ~ "Otro lugar especificado",
    codigo3 == "9" ~ "Lugar no especificado"
  ),
  Provincia = case_when(
    codprovres == "02" ~ "CABA",
    codprovres == "06" ~ "Buenos Aires",
    codprovres == "10" ~ "Catamarca",
    codprovres == "14" ~ "Cordoba",
    codprovres == "18" ~ "Corrientes",
    codprovres == "22" ~ "Chaco",
    codprovres == "26" ~ "Chubut",
    codprovres == "30" ~ "Entre Rios",
    codprovres == "34" ~ "Formosa",
    codprovres == "38" ~ "Jujuy",
    codprovres == "42" ~ "La Pampa",
    codprovres == "46" ~ "La Rioja",
    codprovres == "50" ~ "Mendoza",
    codprovres == "54" ~ "Misiones",
    codprovres == "58" ~ "Neuquen",
    codprovres == "62" ~ "Rio Negro",
    codprovres == "66" ~ "Salta",
    codprovres == "70" ~ "San Juan",
    codprovres == "74" ~ "San Luis",
    codprovres == "78" ~ "Santa Cruz",
    codprovres == "82" ~ "Santa Fe",
    codprovres == "86" ~ "Santiago del Estero",
    codprovres == "90" ~ "Tucuman",
    codprovres == "98" ~ "S/D",
    codprovres == "99" ~ "S/D"
    
  ))
```

**Fuente de datos:**  

Esta base de datos es la última completa que la DEIS tiene disponible respecto a egresos hospitalarios.

La cantidad de egresos registrados en el año 2019 es de `r sum(egresos2019$cant)`. 

El total de códigos registrados pertenecientes a agresiones es de `r sum(agresiones19$cant)` lo que representa un `r round(sum(agresiones19$cant) / sum(egresos2019$cant) * 100, 2)` % del total de egresos del año. (`r round(sum(agresiones19$cant) / sum(lesiones19$cant) * 100, 2)` % del total de lesiones por causas externas)

La cantidad de egresos fallecidos de los internados por agresiones del año 2019 fue de 125 casos, es decir un `r round(sum(agresiones19 |> filter(muer == 1) |> pull(cant)) / sum(agresiones19$cant) * 100, 2)` %.  



### Código CIE10 - Agresiones

**Incluye:**

-   homicidio
-   lesiones ocasionadas por otra persona con intento de lesionar o matar, por cualquier medio

**Excluye:**

-   intervención legal (Y35)
-   operaciones de guerra (Y36)


| Código | Descripción |
|--------|-------------|
|X85     |Agresión con drogas, medicamentos y sustancias biológicas|
|X86     |Agresión con sustancia corrosiva      |
|X87     |Agresión con plaguicidas      |
|X88     |Agresión con gases y vapores      |
|X89     |Agresión con otros productos químicos y sustancias nocivas especificadas|
|X90     |Agresión con productos químicos y sustancias nocivas no especificadas   |
|X91     |Agresión por ahorcamiento, estrangulamiento y sofocación      |
|X92     |Agresión por ahogamiento y sumersión      |
|X93     |Agresión con disparo de arma corta      |
|X94     |Agresión con disparo de rifle, escopeta y arma larga      |
|X95     |Agresión con disparo de otras armas de fuego, y las no especificadas    |
|X96     |Agresión con material explosivo      |
|X97     |Agresión con humo, fuego y llamas      |
|X98     |Agresión con vapor de agua, vapores y objetos calientes      |
|X99     |Agresión con objeto cortante      |
|Y00     |Agresión con objeto romo o sin filo      |
|Y01     |Agresión por empujón desde un lugar elevado      |
|Y02     |Agresión por empujar o colocar a la víctima delante de objeto en movimiento|
|Y03     |Agresión por colisión de vehículo de motor|
|Y04     |Agresión con fuerza corporal|
|Y05     |Agresión sexual con fuerza corporal|
|Y06     |Negligencia y abandono|
|Y07     |Otros síndromes de maltrato|
|Y08     |Agresión por otros medios especificados|
|Y09     |Agresión por medios no especificados|

El tercer dígito definido en códigos CIE10 de la base de egresos hospitalarios se relaciona al lugar donde ocurrió la agresión, siendo para uno de ellos:

- 0 vivienda
- 1 institución residencial
- 2 escuelas, otras instituciones y áreas administrativas públicas
- 3 áreas de deporte y atletismo
- 4 calles y carreteras
- 5 comercio y área de servicios
- 6 área industrial y de la construcción
- 7 granja
- 8 otro lugar especificado
- 9 lugar no especificado
 
Los códigos Y06 (Neglicencia y abandono) e Y07  (Otros síndromes de maltrato) poseen su tercer dígito asociado a la relación con el agresor:

- 0 esposo o pareja
- 1 padre o madre
- 2 conocido o amigo
- 8 otra persona especificada
- 9 persona no especificada


```{r, echo=FALSE}
agresiones19 |> 
  group_by(causa) |> 
  summarise(cantidad = sum(cant)) |> 
  mutate(causa = fct_reorder(.f = causa, .x = cantidad, .desc = T)) |> 
  ggplot(aes(x = causa, y = cantidad, fill = causa, label = cantidad)) +
  geom_bar(stat = "identity") + 
  scale_fill_brewer(palette = "Set2") +
  geom_text(vjust = -0.6) +
  ylab(label = "Cantidad") + 
  xlab("Causa externa") + 
  scale_y_continuous(limits = c(0, 6000), breaks = seq(0,6000, by = 500)) + 
  theme(legend.position = "bottom") +
  labs(title = paste("Distribución de agresiones según mecanismo - Egresos 2019 - Argentina - n =", sum(agresiones19$cant)))
```



```{r, echo=FALSE}
agresiones19 |> 
  filter(causa == "Objeto cortante") |> 
  group_by(lugar) |> 
  summarise(cantidad = sum(cant)) |> 
  mutate(causa = fct_reorder(.f = lugar, .x = cantidad, .desc = T)) |> 
  ggplot(aes(x = causa, y = cantidad, fill = causa, label = cantidad)) +
  geom_bar(stat = "identity") + 
  scale_fill_brewer(palette = "Paired") +
  geom_text(vjust = -0.6) +
  ylab(label = "Cantidad") + 
  xlab("Lugar") + 
  scale_y_continuous(limits = c(0, 2800), breaks = seq(0,2800, by = 500)) + 
  theme(legend.position = "none",
        axis.text.x = element_text(angle = 45, hjust = 1)) +
  labs(title = paste("Lugar agresión por objeto cortante - Argentina - n =", sum(agresiones19 |> filter(causa == "Objeto cortante") |>  pull(cant))))
 
```

```{r, echo=FALSE}
agresiones19 |> 
  filter(causa == "Objeto sin filo") |> 
  group_by(lugar) |> 
  summarise(cantidad = sum(cant)) |> 
  mutate(lugar = fct_reorder(.f = lugar, .x = cantidad, .desc = T)) |> 
  ggplot(aes(x = lugar, y = cantidad, fill = lugar, label = cantidad)) +
  geom_bar(stat = "identity") + 
  scale_fill_brewer(palette = "Paired") +
  geom_text(vjust = -0.6) +
  ylab(label = "Cantidad") + 
  xlab("Lugar") + 
  scale_y_continuous(limits = c(0, 500), breaks = seq(0,500, by = 500)) + 
  theme(legend.position = "none",
        axis.text.x = element_text(angle = 45, hjust = 1) 
  ) +
  labs(title = paste("Lugar agresión por objeto sin filo - Argentina - n =", sum(agresiones19 |> filter(causa == "Objeto sin filo") |>  pull(cant))))

```

```{r, echo=FALSE, message=FALSE, warning=FALSE}
agresiones19 |> 
  group_by(sexo) |> 
  summarise(cantidad = sum(cant)) |> 
  mutate(sexo = fct_reorder(.f = sexo, .x = cantidad, .desc = T)) |> 
  ggplot(aes(x = sexo, y = cantidad, fill = sexo, label = cantidad)) +
  geom_bar(stat = "identity") + 
  scale_fill_brewer(palette = "Set1") +
  geom_text(vjust = -0.6) +
  ylab(label = "Cantidad") + 
  xlab("Sexo") + 
  scale_y_continuous(limits = c(0, 6000), breaks = seq(0,6000, by = 500)) + 
  theme(legend.position = "none") +
  labs(title = paste("Agresiones según sexo de la víctima - Argentina - n =", sum(agresiones19 |> pull(cant))))

```

```{r, echo=FALSE, message=FALSE, warning=FALSE}
agresiones19 |> 
  group_by(sexo, grupo_etario) |> 
  summarise(cantidad = sum(cant)) |> 
  ggplot(aes(x = sexo, y = cantidad, fill = grupo_etario, label = cantidad)) +
  geom_bar(stat = "identity", position = "dodge") + 
  scale_fill_brewer(palette = "Set1", name = "grupo etario") +
  geom_text(position = position_dodge(width = 0.9), vjust = -0.6, size = 3) +
  ylab(label = "Cantidad") + 
  xlab("Sexo") + 
  scale_y_continuous(limits = c(0, 1800), breaks = seq(0,1800, by = 500)) + 
  theme(legend.position = "bottom") +
  labs(title = paste("Agresiones según sexo y grupo etario de la víctima - Argentina - n =", sum(agresiones19 |> pull(cant))))

```

```{r, echo=FALSE, message=FALSE, warning=FALSE}
agresiones19 |> 
  group_by(Provincia) |> 
  summarise(cantidad = sum(cant)) |> 
  mutate(Provincia = fct_reorder(.f = Provincia, .x = cantidad, .desc = T)) |> 
  ggplot(aes(x = Provincia, y = cantidad, fill = Provincia, label = cantidad)) +
  geom_bar(stat = "identity") + 
  geom_text(vjust = -0.6, size = 3) +
  ylab(label = "Cantidad") + 
  xlab("Provincia") + 
  scale_y_continuous(limits = c(0, 3200), breaks = seq(0,3200, by = 200)) + 
  theme(legend.position = "none",
        axis.text.x = element_text(angle = 45, hjust = 1) 
  ) +
  labs(title = paste("Cantidad de registros por gresiones según provincia - Argentina - n =", sum(agresiones19  |>  pull(cant))))
```

```{r, echo=FALSE, message=F, warning=F}
agresiones19 |> 
  group_by(Provincia) |> 
  summarise(cantidad = sum(cant)) |> 
  left_join(poblacion2019) |> 
  filter(Provincia != "S/D") |> 
  mutate(porc = round(cantidad / Poblacion * 100000,1),
         orden = min_rank(porc),
         Provincia = fct_reorder(.f = Provincia, .x = orden, .desc = T)) |> 
  ggplot(aes(x = Provincia, y = porc, fill = Provincia, label = porc)) +
  geom_bar(stat = "identity") + 
  geom_text(vjust = -0.6, size = 3) +
  ylab(label = "Tasa x 100000") + 
  xlab("Provincia") + 
  scale_y_continuous(limits = c(0, 180), breaks = seq(0,180, by = 20)) + 
  theme(legend.position = "none",
        axis.text.x = element_text(angle = 45, hjust = 1) 
  ) +
  labs(title = paste("Tasa de agresiones según provincia - Argentina - n =", sum(agresiones19  |>  pull(cant))))
```

### Mecanismo según sexo y grupo etario (egresos 2019) - n = 6549
#### se excluyeron registros con categorías en Sexo = "Otro" y "S/D"

```{r, echo=FALSE, message=FALSE, warning=FALSE}

resumen <- agresiones19 |> 
   filter(sexo %in% c("Varon", "Mujer")) |> 
  count(causa, sexo, grupo_etario)

plot1 <- resumen |> 
  data_to_hierarchical(
    group_vars = c("causa", "sexo", "grupo_etario"),
    size_var = "n",
    colors = c("royalblue", "maroon", "olivedrab", "orange", "gray", "firebrick", "skyblue", "gold", "purple", "forestgreen", "pink", "tomato3", "turquoise1", "sienna", "moccasin", "coral"))

highchart() |>  
  hc_add_series(data = plot1, type = "treemap", crisp = T,
                allowTraversingTree = T,
                dataLabels = list(backgroundColor = "white", padding = .5,
                                  style = list(color = "black")),
                levels = list(
                  list(level = 1, borderWidth = 10  # border of the cluster
                      #dataLabels = list(
                      # enabled = T, 
                      #   format = "Mecanismo: {point.name}",
                      #   connectorAllowed = T, align = "left",
                      #  verticalAlign = "top")
                      ),
                  list(level = 2, borderWidth = 5,   # border of the cluster
                       dataLabels = list(
                         enabled = T,
                         format = "Sexo: {point.name}",
                         connectorAllowed = T, align = "center",
                         verticalAlign = "top")),
                  list(level = 3, 
                                   # add within parent gradient
                       colorVariation = list(key = "brightness", to = -.5),
                       dataLabels = list(
                         enabled = T,
                         format = "Grupo: {point.name}"))
                )
  )
``` 

