---
title: "Practica integradora DM - parte 2"
output: html_document
---

```{r setup, include=FALSE}
knitr::opts_chunk$set(echo = TRUE)
```


En este practico vamos a seguir trabajando con la tabla de datos anterior (DM.xlsx). 

Podemos continuar dentro del mismo script de trabajo o bien crear una segunda parte dividida en otro script **.R**

Las variables creadas en la primera parte como IMC, Clasificacion, HTA y Tol_Glucosa van a ser utilizadas en este ejercicio, por lo que la idea es tenerlas guardadas en el dataframe.

A continuación, responda las siguientes consignas construyendo y ejecutando el código dentro del script. 

Utilice comentarios (iniciados con #) cuando deba responder preguntas tipo texto o si desea realizar cualquier aclaración.

```{r, echo = F, warning=F, message=F}
library(tidyverse)
library(readxl)

datos <- read_excel("DM.xlsx")

datos <- datos  |>  mutate(IMC = PESO/(TALLA/100)^2, 
  Clasificacion = case_when(
  IMC < 18.5 ~ "1.Bajo peso",
  IMC >= 18.5 & IMC < 25 ~ "2.Peso normal",
  IMC >= 25 & IMC < 30 ~ "3.Sobrepeso",
  IMC >= 30 ~ "4.Obesidad"
))

datos <- datos |> 
  mutate(HTA = if_else(TAS >= 140 | TAD >= 90,"Si", "No"))

datos <- datos |> 
  mutate(Tol_Glucosa = case_when(
    A1C < 5.7 ~ "Normal",
    A1C >= 5.7 & A1C < 6.5  ~ "IGT",
    A1C >= 6.5 ~ "DM"))

diabetes <- datos |> 
  filter(Tol_Glucosa == "DM") |> 
  select(ID, EDAD, SEXO, Clasificacion, HTA, A_DIAB) |> 
  arrange(ID)

```

1. Calcule la mediana de la edad de los participantes y utilicela para construir una nueva variable llamada **grupo_edad1** que divida la muestra en dos (menores a la edad mediana y mayores o iguales a la edad mediana). Guardela dentro del dataframe de trabajo.

```{r, echo = F}

datos <- datos |> 
  mutate(grupo_edad1 = if_else(EDAD < 46, "1.Menor a 46", "2.Mayor o igual a 46"))

```

2. Genere y almacene dentro de dataframe una nueva variable denominada **grupo_edad2** a partir de la **EDAD** según el siguiente cuadro:

|      EDAD      | grupo_edad2       |
|:--------------:|:-----------------:|
| < 25           | 1.Hasta 24 años   |
| >= 25 y <= 39  | 2.de 25 a 39 años |
| >= 40 y <= 49  | 3.de 40 a 49 años |
| >= 50 y <= 64  | 4.de 50 a 64 años |
| >= 65          | 5.65 y mas años   |

```{r, echo = F}
datos <- datos |> 
  mutate(grupo_edad2 = case_when(
    between(EDAD, 0, 24) ~ "1.Hasta 24 años",
    between(EDAD, 25, 39) ~ "2.de 25 a 39 años",
    between(EDAD, 40, 49) ~ "3.de 40 a 49 años",
    between(EDAD, 50, 64) ~ "4.de 50 a 64 años",
    between(EDAD, 65, Inf) ~ "5.65 y mas años"
  ))
```


3. Construya un gráfico para observar la correlación de valores de cintura en centímetros (variable CINTURA) y el índice de masa corporal (IMC). Que gráfico se le ocurre que podría mostrar esta relación? Se observa relación? De qué forma?

```{r, echo = F, eval = F}
datos |> 
  ggplot(aes(x = CINTURA, y = IMC)) +
  geom_point() +
  geom_smooth(method = "lm") 
```

4. Que otro gráfico podría utilizar para mostrar esta misma relación, pero utilizando la variable **clasificacion** que categoriza ordinalmente la variable IMC? (esta variable fue construida en la primera parte del ejercicio)

```{r, echo = F, eval = F}
datos |> 
  filter(!is.na(Clasificacion), !is.na(CINTURA)) |> 
  ggplot(aes(x = Clasificacion, y = CINTURA, fill = Clasificacion)) +
  geom_boxplot() 
```


5. Resuma las categorías de la **variable Tol_Glucosa** mediante una tabla de frecuencias porcentual según condición de sedentarismo (**variable SEDENTARIO**). Fuerce el orden para que aparezca de la siguiente forma, acompañada de su frecuencia porcentual, tomando en cuenta como total a las observaciones según sedentarismo (porcentaje de categorías sobre total del grupo Si y porcentaje de categorías sobre total del grupo No):

```{r, echo = F, eval = F}
datos |> 
  mutate(SEDENTARIO = fct_relevel(SEDENTARIO, "Si", "No"),
         Tol_Glucosa = fct_relevel(Tol_Glucosa, "Normal", "IGT", "DM")) |> 
  count(SEDENTARIO, Tol_Glucosa) |> select(-n)
```


6. Construya un **histograma** de la **variable HDL** con un ancho de barra de 10 unidades, facetado por la **variable grupo_edad1**.

```{r, echo = F, eval = F}
datos |> 
  ggplot(aes(x = HDL)) +
  geom_histogram(binwidth = 10) +
  facet_wrap(~grupo_edad1, nrow = 2)
```

7. Construya un gráfico de barras de la variable grupo_edad2 relacionado al consumo de alcohol (variable ALCOHOL) donde podamos visualizar la distribución absoluta. El producto final debería verse así:

```{r, echo=F}
datos |> 
  ggplot(aes(x = ALCOHOL, fill = grupo_edad2)) +
  geom_bar(position = "dodge") +
  ylab("Frecuencia") +
  scale_fill_brewer(palette = "Dark2", name = "Grupo etario") +
  theme(legend.position = "bottom")
```

