---
title: "Estimaciones en muestreos complejos"
format: 
  revealjs:
    width: 1500
    slide-number: true
    theme: [simple, custom.scss]
    logo: logo_INE.PNG
    footer: "Instituto Nacional de Epidemiología"
editor: visual
---

## Objeto de diseño muestral 

<br>

El paquete **srvyr** es una adaptación del tradicional paquete **survey** compatible con tidyverse. La función `as_survey_design()` posibilita constuir el objeto de diseño necesario para realizar las estimaciones.

```{r}
#| eval: false
#| echo: true
datos %>%                       
  as_survey_design(ids = ..., 
                   strata = ..., 
                   variables = ...,
                   fpc = ...,
                   nest = F,
                   weights = ...)
```

## Conglomerados

<br>

```{r}
#| eval: false
#| echo: true
#| code-line-numbers: "2"
datos %>%                       
  as_survey_design(ids = ...,   
                   strata = ..., 
                   variables = ...,
                   fpc = ...,
                   nest = F,
                   weights = ...)
```

<br>

**ids** = variables que especifican los conglomerados 

## Estratos

<br>

```{r}
#| eval: false
#| echo: true
#| code-line-numbers: "3"
datos %>%                       
  as_survey_design(ids = ...,   
                   strata = ..., 
                   variables = ...,
                   fpc = ...,
                   nest = F,
                   weights = ...)
```

<br>

**strata** = variables que especifican los estratos 

## Ponderaciones

<br>

```{r}
#| eval: false
#| echo: true
#| code-line-numbers: "7"
datos %>%                       
  as_survey_design(ids = ...,   
                   strata = ..., 
                   variables = ...,
                   fpc = ...,
                   nest = F,
                   weights = ...)
```

<br>

**weights** = variable que especifica las ponderaciones (inversas de las probabilidades de selección) 

## Importante

<br>
<br>

::: {.callout-important .especial icon=false appearance="simple"}
Todos los códigos para las estimaciones comenzaran a partir del objeto de diseño creado, evitando utilizar el nombre de la tabla de datos original que solo tiene los datos de la muestra.
:::

## Manipulacion de datos

<br>

Las bondades del paquete **srvyr** respecto de su compatibilidad con el ecosistema tidyverse permite que podamos gestionar a las variables y observaciones de la misma forma que lo hacemos con las tablas de datos (dataframe/tibbles).

Aplican para este caso los `mutate()`, `filter()`, `select()`, etc.


## Estimación de medias

<br>

Función `survey_mean()`

```{r}
#| eval: false
#| echo: true
objeto_diseño %>%
  summarise(media_var = survey_mean(x = variable,
              na.rm = T,
              vartype = c("se", "ci", "var", "cv"),
              level = 0.95))
```



## Estimación de proporciones

<br>

Función `survey_prop()`

```{r}
#| eval: false
#| echo: true
objeto_diseño %>%
  group_by(variable) %>% # variable de estimación
  summarise(prop_var = survey_prop(vartype = c("se", "ci", "var", "cv")))
```

La variable categórica que queremos estimar se ubica en el `group_by()` previo a `survey_prop()`.

## Obtención CV como medida de calidad

<br>

Cada una de las funciones para la estimación de los estadísticos devuelven la estimación puntual y su intervalo de confianza (por defecto del 95%).

También el argumento `vartype` permite obtener un reporte de la variabilidad mediante el error estandar "se" y el coeficiente de variación "cv". 

Este último es una versión estandarizada y relativa de la precisión alrededor de la estimación puntual de facil lectura y comparación.


