---
title: "Geo R"
subtitle: ""  
author: 
  - "Christian Ballejo"
date: '`r Sys.Date()`'
output:
  xaringan::moon_reader:
    includes:
      after_body: insert-logo.html
    transition: slide
    lib_dir: libs
    css: 
     - "xaringan-themer.css"
     - "animate.min.css"
     - "fonts_mtheme.css"
    nature:
      highlightStyle: github
      highlightLines: true
      countIncrementalSlides: false
      ratio: '16:9'
---
layout: true
class: animated, fadeIn

```{r setup, include=FALSE}
options(htmltools.dir.version = FALSE, htmltools.preserve.raw = FALSE)
library(xaringan)
```

```{r xaringan-themer, include=FALSE, warning=FALSE}
library(xaringanthemer)
style_mono_accent(base_color = "#004b00", 
                  colors = c(red = "#f34213",
  purple = "#3e2f5b",
  orange = "#ff8811",
  green = "#1d771d",
  white = "#FFFFFF"))
```

```{css, echo=F}
.code {
  color: #777;
  width: 48%;
  height: 92%;
  float: left;
}
.plot {
  width: 50%;
  height: 70%;
  float: right;
  padding-left: 1%;
}
```

---
class: inverse, hide-logo, center

# Internet

## Red: Aula alumnos  -  Clave: internet

<br>

# Diapositivas

## https: //cballejo.github.io/Intro12

---
.font150[ 

- Para el lenguaje R, todo caracter que se encuentre entre comillas es una
cadena de caracteres (en inglés llamada **“string”**).

- Las cadenas de caracteres pueden contener letras (**“a”**), números (**“1”**)
y símbolos (**“&”**) o una combinación de todos ellos.

- Esta sucesión de caracteres tiene forma de secuencia ordenada con
longitud arbitraria, aunque finita de elementos.

Ejemplos de datos tipo cadena regular:

| Valores ejemplo             | Descripción      |
|-----------------------------|------------------|
| GAT-AAU-ATC-GAA             | Secuencia ADN    |
| B18X - B181 - B188          | Códigos CIE10    |
| 7600XAD - 7600XAE - 7600XAJ | Códigos postales |

]
---
class:  middle
## Practica 11
.font150[- Descargamos el [archivo zip](https://drive.google.com/file/d/1XkJj6DDap8ZP35da5GDv64RdGMv-2LGh/view?usp=sharing) de la web

- Descomprimimos la carpeta con el proyecto practica11

- Trabajamos siguiendo las consignas del práctico.
]