---
pagetitle: "Documentos estáticos de Quarto®"
format: 
  revealjs:
    self-contained: true
    width: 1920
    height: 1080
    slide-number: true
    transition: fade
    theme: [simple, custom.scss]
    logo: logo_INE.PNG
    footer: "Instituto Nacional de Epidemiología"
editor: source
---

```{r setup, include=F}
library(quarto)
library(fontawesome)
library(tidyverse)
```

```{r}
#| include: false
library(countdown)
countdown_timer <- function(
    minutes = 1, 
    play_sound = TRUE, 
    font_size = "2em", 
    ...
) {
  countdown(
    minutes = minutes,
    # Fanfare when it's over
    play_sound = play_sound,
    # Set timer theme to match solarized colors
    color_border              = "#404041",
    color_text                = "white",
    color_background = "#d78e1c",
    color_running_background  = "#72994E",
    color_running_text        = "white",
    color_finished_background = "#EE6331",
    color_finished_text       = "white",
    font_size = font_size,
    ...
  )
}
```

##  {#docu-estaticos-title data-menu-title="Documentos estáticos de Quarto®" background-image="images/maquina.webp" aria-label="Maquina de escribir"}

[Documentos estáticos de<br>Quarto®]{.custom-title .centrar}

[Encuentro 5<br>2024]{.custom-subtitle}

[Christian Ballejo]{.custom-author}

## Enlaces web {.title-top}

<br>

::: columns
::: {.column width="75%"}
<br>

**Sintaxis markdown**

<br>

```{py}
#| eval: false
#| echo: true
#| code-line-numbers: false

<https://www.ine.gob.ar>   

```

<br>

<br>

```{py}
#| eval: false
#| echo: true
#| code-line-numbers: false

[Instituto Nacional de Epidemiología](https://www.ine.gob.ar)

```
:::

::: {.column width="25%"}
<br> <br> <br> <br>

<https://www.ine.gob.ar>

<br> <br>

[Instituto Nacional de Epidemiología](https://www.ine.gob.ar)
:::
:::

## Listas {.title-top}

<br>

::: columns
::: {.column width="50%"}
**Sintaxis markdown**

<br>

```{py}
#| eval: false
#| echo: true
#| code-line-numbers: false

- Nivel 1
  - Nivel 2
    - Nivel 3
  - Nivel 2
- Nivel 1




1. Primero
2. Segundo
3. Tercero
4. Cuarto

```
:::

::: {.column width="50%"}
<br> <br>

-   Nivel 1
    -   Nivel 2
        -   Nivel 3
    -   Nivel 2
-   Nivel 1

<br>

1.  Primero
2.  Segundo
3.  Tercero
4.  Cuarto
:::
:::

## Tablas {.title-top}

<br>

::: columns
::: {.column width="50%"}
**Sintaxis markdown**

<br>

```{py}
#| eval: false
#| echo: true
#| code-line-numbers: false

| Col1 | Col2 | Col3 |
|------|------|------|
|   A  |   B  |   C  |
|   E  |   F  |   G  |
|   H  |   I  |   J  |
|   K  |   L  |   M  |

: Tabla 1

```
:::

::: {.column width="50%"}
<br> 

| Col1 | Col2 | Col3 |
|------|------|------|
|   A  |   B  |   C  |
|   E  |   F  |   G  |
|   H  |   I  |   J  |
|   K  |   L  |   M  |

: Tabla 1

:::
:::

## Fórmulas {.title-top}

## Caracteres especiales {.title-top}

## Opciones de código {.title-top}

Código destacado / temas / ejecución
